【裁判字號】    90,重上更(三),116
【裁判日期】    900423
【裁判案由】    毒品危害防制條例
【裁判全文】
臺灣高等法院臺南分院刑事判決        九十年度重上更(三)字第一一六號      Ｃ
      上  訴  人
      即  被  告  甲  ○  ○
      指定辯護人  本院公設辯護人  乙  ○  ○
右上訴人因違反毒品危害防制條例案件，不服臺灣臺南地方法院八十八年度訴字第四
七二號中華民國八十八年六月十五日第一審判決（起訴案號：臺灣臺南地方法院檢察
署八十八年度偵字第三六七三號），提起上訴，判決後經最高法院第三次發回更審，
本院判決如左：
      主      文
原判決撤銷。
甲○○共同連續販賣第一級毒品，處無期徒刑，褫奪公權終身。
海洛因淨重陸拾貳點肆伍公克沒收並銷燬之；販毒所得新臺幣貳拾萬元沒收，如全部
或一部不能沒收時，以其財產抵償之。
      事      實
一、甲○○與馮國勇（另案偵查中）基於共同意圖販賣毒品牟利之概括犯意聯絡，於
    八十七年十二月十五日（起訴書誤載為十八日）在柬埔寨國由馮國勇出資販入第
    一級毒品海洛因一百公克，於越南交由甲○○私運攜帶入境高雄市小港國際機場
    （下稱小港機場）進入我國，即以0000000000號行動電話聯絡吳辛美
    ，於當日在臺南市○○○街，將其中一兩第一級毒品海洛因，以新臺幣（下同）
    十萬元價格出賣予吳辛美（另案偵辦中）。復於八十八年一月二十五日意圖牟利
    ，再以美金二千三百元（折合新臺幣約七萬元）在柬埔寨購入第一級毒品海洛因
    約七十公克，轉由越南私運攜帶從高雄市小港國際機場入境我國，並於當日晚上
    十一時許，在臺南縣仁德鄉中華醫專後面停車場，以十萬元價格出售一兩第一級
    毒品海洛因予吳辛美。嗣八十八年三月五日二十二時許，甲○○再度意圖牟利，
    自柬埔寨以美金二千三百元購得第一級毒品海洛因約七十公克，轉由越南私運於
    入境高雄市小港國際機場時，當場為警查獲，並在其鼠蹊部起出海洛因一包（淨
    重六十二．四五公克），及扣得甲○○所有供聯絡犯罪用之行動電話一支。
二、案經臺南縣警察局移送臺灣臺南地方法院檢察署檢察官偵查起訴。
      理      由
一、訊之上訴人即被告甲○○對於八十八年三月五日二十二時許，由柬埔寨國購得海
    洛因轉由越南經小港機場入境輸入時，當場為警查獲，並於其鼠蹊部起出海洛因
    一包（淨重六十二．四五公克）及曾拿給吳辛美海洛因一次並得款二萬元之事實
    ，坦承不諱，惟對八十七年十二月十五日及八十八年一月二十五日之犯行部分則
    予否認，辯稱：八十七年十二月十五日、八十八年一月二十五日伊並未自柬埔寨
    購得海洛因經由小港機場入境輸入臺灣，亦未將海洛因賣與吳辛美，伊僅受馮國
    勇之託代為轉交，吳辛美因販賣毒品被捕，為求供出出售人獲得減刑，故意誣指
    伊販賣，而馮國勇則向伊催逼欠款，刻意誣指，所述均與實情不符，另八十八年
    三月五日攜帶入境海洛因係供自已施用，並非意圖販賣云云。
二、惟查：
（一）右揭事實，業據被告於警訊、偵訊、原審八十八年三月六日訊問時供述甚詳，
      核與證人吳辛美於警訊所供與被告以0000000000號行動電話聯絡之
      情節相符，並有行動電話通聯記錄及出入境查詢資料附卷可按（詳原審卷第三
      三頁及本院卷）。
（二）被告於警訊、偵查中均供承有分二次拿海洛因給吳辛美，與證人吳辛美所供於
      八十七年十二月間、八十八年一月二十五日曾向被告買海洛因乙節相符，並有
      出入境查詢資料附本院卷可稽，則被告八十七年十二月間確有自柬埔寨由馮國
      勇轉交取得海洛因轉從越南經由高雄小港機場入境應可認定，再觀被告於警訊
      時經警訊之「為何自八十七年十二月中旬即自柬埔寨挾帶入境作何用途？」即
      供稱：「那是替馮國勇挾帶入境的。」（詳警卷第四頁），對於警員所詢八十
      七年十二月中旬之時間，並未有異詞，參酌被告於八十七年十二月十五日入境
      小港機場，同年月十八日再出境，此有國人入出境端末查詢報表在卷可稽，被
      告與吳辛美所述參互印證，應屬相符。至於被告請求與吳辛美對質一節，因吳
      辛美經本院前審傳拘無著，有傳拘票附本院前審卷可佐，而被告與吳辛美二人
      所為陳述參互印證，已屬相符，自無再行對質必要，合予敘明。又依上述被告
      入出境資料記載，起訴書所載被告八十七年十二月十八日入境應係誤載，被告
      八十七年十二月間自柬埔寨購得海洛因轉從越南經由高雄小港機場入境輸入臺
      灣日期，應係該月十五日，公訴人起訴所載為十八日，應屬誤植，併此敘明。
（三）至於被告主張其於八十八年三月六日警訊自白，係未經伊同意於夜間訊問，且
      受刑求逼供，有錄影及錄音可證，法院未加調查一節，經本院前審傳訊承辦本
      案之刑警張天賜結證稱：渠等先監聽吳辛美電話，得知其上手為被告，始請檢
      察官指揮，在入境時逮捕被告，所作筆錄，均無刑求等語。參以被告於八十八
      年三月六日二十一時二十五分解送臺灣臺南看守所時，身體均無外傷及疼痛等
      情，復有臺灣臺南看守所八十九年三月十五日南所衛字第０三九九號函所附被
      告親自蓋指印之新收被告內外傷記錄表可按，是被告所供警訊遭受刑求，自白
      顯然不實，殊不足採。另當天訊問被告之錄影及錄音帶，已於一審判決後，消
      磁重用，亦據臺南縣警察局於民國八十九年四月十二日以（八九）南縣警刑字
      第一八六０三號函復在卷。惟被告於當晚押送看守所時既無外傷及疼痛已如前
      述，上開錄影及錄音帶縱已消磁，亦不影響被告自白之真實，並予敘明。
（四）海洛因係第一級毒品，毒品危害防制條例第二條第二項規定甚明，其物稀價昂
      ，取得不易，且為政府嚴予查緝之違禁物，販賣者可判死罪，苟無利可圖，衡
      情應無甘冒被查緝之危險而平價無端代他人轉交，一般而言，堪認被告販入海
      洛因之價格必較販出之價格為低而有從中牟取差額利潤之意圖甚明。本案被告
      於辯論時供稱其以美金二千三百元購買七十公克海洛因，而美金二千三百元折
      合新臺幣約七萬元，換算每公克約合新臺幣一千元，被告販賣與吳辛美一兩十
      萬元，而一兩為三七．五公克，成本僅三萬七千五百元，獲利高達六萬二千五
      百元，其有牟利意圖至明。
（五）被告自柬埔寨購得海洛因轉從越南經由小港機場入境輸入臺灣，路途遙遠，且
      其所攜帶海洛因淨重達六十二．四五公克，果如被告所辯係供自己施用，其自
      八十七年十月至八十八年三月初，短短五個月出入越南達九次之多，況被告能
      在國外輕易取得海洛因，何須攜帶數量已超過個人短期之使用量甚鉅，又其既
      有販售毒品之管道，若欲在國內取得海洛因供己施用，應非難事，且遭警查獲
      之風險相對較低、罪責亦輕，被告何以捨此不用，而花大筆旅費於八十八年三
      月二日前至柬埔寨，旋即於同月五日轉從越南返回臺灣，寧干冒入境時嚴刑峻
      罰攜帶海洛因入境，實與常情有悖。又被告於八十八年三月六日為警查獲時，
      將其尿液送驗，並無嗎啡及甲基安非他命反應，有臺南縣衛生局尿液檢驗成績
      書在卷可稽（詳偵卷第三七頁）。職是之故，被告自柬埔寨購得海洛因轉從越
      南經由小港機場入境攜入臺灣，應屬運輸行為，至為灼然。此外復有扣案海洛
      因（淨重六十二．四五公克）可證，該海洛因一包經送法務部調查局檢驗結果
      確係第一級毒品海洛因，亦有該局第000000000號鑑定通知書在卷可
      稽（詳偵卷第三八頁）。是被告所辯未曾販賣或自行施用云云，顯係卸責之詞
      ，不足採信，事證明確，被告犯行洵堪認定。至於警訊及檢察官偵查中稱馮國
      勇請渠向吳榮明收取販賣海洛因的錢十萬元等情，本院訊據被告雖坦承有受馮
      國勇之託向吳榮明收取十萬元，然矢口否認知道是什麼錢，又警方亦未能據此
      查緝吳榮明以茲調查，縱被告有受託收取十萬元，亦為馮國勇先前與吳榮明交
      易完成後之餘款，尚難認被告與之有犯意聯絡及行為分擔，此外復查無其他積
      極證據足資證明被告有販賣毒品予吳榮明之犯行，要難因被告在該期間與吳榮
      明間有電話之頻繁連繫，遽認被告有販賣毒品予吳榮明之犯行。
（六）至於被告所辯馮國勇曾於八十八年一月二十四日以其所有000000000
      0號電話與吳辛美聯絡，以證明其係受託在臺灣取貨交予吳辛美一節，經本院
      前審函查結果，馮國勇所使用之0000000000號電話，於八十八年一
      月二十四日晚上七時二分三十三秒，雖確有與吳辛美使用之00000000
      00之通聯記錄，有南方電訊股份有限公司傳真紀錄附卷可憑，惟此僅能證明
      馮國勇有與吳辛美聯絡，並不能證明被告係不知情或受託交貨，況查吳辛美與
      被告及馮國勇間既有毒品之交易，馮國勇與吳辛美間有電話之聯絡，實不足為
      奇，要難據此認被告僅為受託交貨並非販賣。
三、按海洛因係第一級毒品，毒品危害防制條例第二條第二項定有明文；被告甲○○
    意圖販走私賣毒品牟利，竟自柬埔寨私運入境。核其所為，係犯毒品危害防制條
    例第四條第一項運輸、販賣第一級毒品罪。又第一級毒品海洛因屬毒品危害防制
    條例所列毒品，又係行政院依懲治走私條例第二條第四項公告之「管制物品項目
    及其數額」命令甲項第四款規定之管制進出口物品，應另成立懲治走私條例第二
    條一項私運管制物品進口罪。又被告並將私運進口管制物品販賣與吳辛美，係犯
    懲治走私條例第三條一項銷售走私物品罪。被告與馮國勇間有犯意之聯絡及行為
    之分擔，均係共同正犯。被告非法持有第一級毒品之低度行為應為其後進而販賣
    之高度行為所吸收，不復另論。又所犯運輸第一級毒品海洛因與私運管制物品進
    口二罪；與販賣第一級毒品海洛因與銷售私運管制物品二罪間，分別為一行為觸
    犯毒品危害防制條例第四條第一項運輸、販賣第一級毒品罪與懲治走私條例第三
    條第一項私運、銷售走私管制物品罪名之想像競合犯關係，應分別從一重依毒品
    危害防制條例第四條第一項運輸、販賣第一級毒品罪處斷。被告多次私運管制物
    品進口、銷售及運輸、販賣第一級毒品行為，均時間緊接，所犯構成要件亦復相
    同，顯係分別基於概括犯意為之，均為連續犯，各依法論以一罪。除販賣第一級
    毒品罪之法定本刑為死刑及無期徒刑，不得加重其刑外，其餘應處有期徒刑、拘
    役、罰金部分應依法加重其刑。而連續運輸第一級毒品罪與連續販賣第一級毒品
    罪間有方法結果之牽連關係，應依刑法第五十五條從一重按連續販賣第一級毒品
    罪處斷。公訴人雖僅就被告運輸第一級毒品吸收販賣第一級毒品犯行提起公訴，
    然檢察官就犯罪事實一部起訴者，其效力及於全部，本件被告走私、銷售管制進
    出口物品犯行，與前揭論罪之運輸第一級毒品犯行有裁判上一罪關係，本院自依
    法加以裁判，附此敘明。
四、原審論罪科刑，固非無見，惟查(一)本案被告甲○○意圖販走私賣毒品牟利，自柬
    埔寨轉從越南私運入境，又第一級毒品海洛因屬毒品危害防制條例所列毒品，係
    行政院依懲治走私條例第二條第四項公告之「管制物品項目及其數額」命令甲項
    第四款規定之管制進出口物品，應另成立懲治走私條例第二條一項私運管制物品
    進口罪。被告並將私運進口管制物品販與吳辛美，係犯懲治走私條例第三條一項
    銷售走私物品罪，原判決均未詳加調查認定，自有未洽。(二)被告所犯運輸第一級
    毒品海洛因與私運管制物品進口二罪；與販賣第一級毒品海洛因與銷售私運管制
    物品二罪間，分別為一行為觸犯毒品危害防制條例第四條第一項運輸、販賣第一
    級毒品罪與懲治走私條例第三條第一項私運、銷售走私管制物品罪名之想像競合
    犯關係，應分別從一重依毒品危害防制條例第四條第一項運輸、販賣第一級毒品
    罪處斷。原判決竟未詳予剖析論，亦有疏略。(三)又被告連續運輸第一級毒品與
    連續販賣第一級毒品間有方法結果之牽連關係，應依刑法第五十五條從一重按連
    續販賣第一級毒品罪處斷。原判決僅以低度之持有、販賣第一級毒品海洛因應為
    高度運輸毒品行為所吸收，不復另論，適用法則，仍有未合。(四)沒收供犯罪所用
    之物，應以專供犯罪之用為原則，最高法院十八年度上字第一四二七號判例意旨
    可資參照，而行動電話為大眾通訊工具，並非專供販賣毒品所用之必要物品，扣
    案行動電話一支雖係被告甲○○所有，但尚無證據足認係專供被告販賣毒品犯罪
    所用之物，自不合沒收要件，原判決諭知沒收，亦有未合。上訴意旨，否認犯罪
    ，並指摘原判決不當，固不足採，惟原判決既有可議，自屬無可維持應由本院將
    原判決撤銷改判。爰審酌被告貪圖己利，不惜毒害蒼生之犯罪動機、目的及三次
    私運入境之毒品數量，所造成社會危害與人民健康戕害甚鉅、犯罪後雖曾於警訊
    、偵查中坦承犯行惟於本院則再飾詞翻供毫無悔意等一切情狀，量處無期徒刑，
    併宣告褫奪公權終身，以資懲儆。並查被告跨國販毒，將危害我國人民身心至鉅
    之第一級毒品海洛因，從國外私運入境，犯情難邀寬憫，自不宜依刑法第五十九
    條酌予減輕。又扣案海洛英（淨重六十二．四五公克）毒品，應依法宣告沒收並
    銷燬之。被告販賣與吳辛美第一級毒品所得二十萬元，應依法宣告沒收；如全部
    或一部不能沒收時，以其財產抵償之（最高法院八十六年度臺覆字第一一號判例
    參照）。
五、另未扣案之毒品九十五公克（一百七十公克賣與吳辛美之二兩即七十五公克為九
    十公克），雖係毒品，但未經查獲，且不能證明現仍存在，核與毒品危害防制條
    例第十八條規定「查獲」之毒品不問屬於犯人與否，均應依法宣告沒收並銷燬之
    之「查獲」要件不合，自不予宣告沒收。至於行動電話為大眾通訊工具，並非專
    供販賣毒品所用之必要財物，扣案行動電話一支雖係被告甲○○所有，但尚無證
    據足認係專供被告販賣毒品犯罪所用之物，自不合沒收要件，爰不另為沒收諭知
    ，併此敘明。
據上論斷，應依刑事訴訟法第三百六十九條第一項前段、第三百六十四條、第二百九
十九條第一項前段、毒品危害防制條例第四條第一項、第十八條第一項、第十九條第
一項，懲治走私條例第二條第一項、第三條第一項、第十一條，刑法第十一條、第二
十八條、第五十五條、第五十六條、第三十七條第一項，判決如主文。
本案經檢察官邱克斌到庭執行職務。
中    華    民    國      九十      年      四      月      二十三      日
                                  臺灣高等法院臺南分院刑事第四庭
                                      審判長法官  陳    義    仲
                                            法官  徐    財    福
                                            法官  宋    明    蒼
右正本證明與原本無異。
如不服本判決，應於判決送達後十日內向本院提出上訴狀，其未敘述理由者並應於提
出上訴狀後十日內向本院補提理由書（應附繕本)。
                                      法院書記官  余    素    美
中    華    民    國      九十      年      四      月      二十五      日
附錄法條：
毒品危害防制條例第四條第一項：製造、運輸、販賣第一級毒品者，處死刑或無期徒
                              刑，處無期徒刑者，得併科新臺幣一千萬元以下罰
                              金。
懲治走私條例第二條：私運管制物品進口﹑出口逾公告數額者，處七年以下有期徒刑
                    ，得併科新臺幣二十萬元以下罰金。
                    以犯前項之罪為常業者，處三年以上十年以下有期徒刑，得併
                    科新臺幣三十萬元以下罰金。
                    第一項之未遂犯罰之。
                    第一項所稱管制物品及其數額，由行政院公告之。


司法院資訊處製作；財團法人民間司法改革基金會備份。
